臺灣臺中地方法院刑事判決
111年度交訴字第217號
公  訴  人  臺灣臺中地方檢察署檢察官
被      告  楊儒明



上列被告因肇事逃逸等案件，經檢察官提起公訴（111年度偵字
第18534號），本院判決如下：
    主    文
楊儒明被訴肇事逃逸部分，無罪。
被訴過失傷害部分，公訴不受理。
    理    由
壹、無罪部分（肇事逃逸部分）：
一、公訴意旨略以：被告楊儒明（下稱被告）於民國111年2月7
    日18時15分許，駕駛車牌號碼000-0000號自用小客貨車（起
    訴書誤載為自用小客車，應予更正，下稱被告車輛），沿臺
    中市西屯區甘肅路內快車道由西往東方向行駛，行經臺中市
    ○○區○○路0段00號前時，原應注意變換車道時，應讓直行車
    先行，並注意安全距離，而依當時天候陰、路面無缺陷、無
    障礙物、視距良好等一切情狀，並無不能注意之情事，竟疏
    未注意及此，貿然向右變換車道，適告訴人邱雅君（下稱告
    訴人）騎乘車牌號碼000-0000號普通重型機車（下稱告訴人
    機車）在被告車輛右後方，見狀閃避不及，緊急煞車後摔車
    倒地，受有頭部、雙膝、右肘擦挫傷等傷害（被告涉犯過失
    傷害部分，另為公訴不受理之諭知，詳後述）。被告明知其
    駕駛動力交通工具發生交通事故，致告訴人受有傷害，竟基
    於肇事逃逸之犯意，未對告訴人採取救護或其他必要措施，
    復未向警察機關報告，旋即駕車駛離肇事現場逃逸。因認被
    告涉犯刑法第185條之4之肇事逃逸罪嫌等語。
二、按犯罪事實應依證據認定之，無證據不得認定犯罪事實；不
    能證明被告犯罪或其行為不罰者，應諭知無罪之判決，刑事
    訴訟法第154條第2項、第301條第1項分別定有明文。次按認
    定不利於被告之事實，須依積極證據，苟積極證據不足為不
    利於被告事實之認定時，即應為有利被告之認定，更不必有
    何有利之證據（最高法院30年上字第816號判決意旨參照）
    。又事實之認定，應憑證據，如未能發現相當證據，或證據
    不足以證明，自不能以推測或擬制之方法，為裁判基礎；認
    定犯罪事實，所憑之證據，雖不以直接證據為限，間接證據
    亦包括在內，然無論直接或間接證據，其為訴訟上之證明，
    須於通常一般之人均不致於有所懷疑，而得確信其為真實之
    程度者，始得據之為有罪之認定，倘其證明尚未達到此一程
    度，而有合理性懷疑之存在時，即無從為有罪之認定（最高
    法院40年台上字第86號、76年台上字第4986號判決意旨參照
    ）。再按告訴人之指訴，係以使被告受刑事訴追為目的，是
    以告訴人之指訴為證據方法，除其指訴須無瑕疵，且應有查
    與事實相符之佐證，始得資為判決之基礎（最高法院著有52
    年台上字第1300號及61年台上字第3099號判決意旨可資參照
    ）。另以刑事訴訟法第161條第1項亦規定，檢察官就被告犯
    罪事實，應負舉證責任，並指出證明之方法，是檢察官對於
    起訴之犯罪事實，應負提出證據及說服之實質舉證責任，倘
    其所提出之證據，不足為被告有罪之積極證明，或其指出證
    明之方法，無從說服法院以形成被告有罪之心證，基於無罪
    推定之原則，自應為被告無罪判決之諭知（最高法院92年度
    台上字第128號判決意旨參照）。復按刑法第185條之4之肇
    事逃逸罪，其客觀構成要件為行為人駕駛動力交通工具肇事
    ，且致人死傷而逃逸，主觀要件則須行為人對致人死傷之事
    實有所認識，並進而決意擅自逃離肇事現場，始足當之（最
    高法院97年度台上字第4456號、99年度台上字第6594號判決
    意旨參照）。
三、公訴意旨認被告涉有肇事逃逸犯行，無非以被告於警詢時及
    偵查中之供述、證人即告訴人於警詢及偵查中之指述、行健
    骨科診所111年2月7日診斷證明書、道路交通事故現場圖、
    道路交通事故調查報告表㈠、㈡、道路交通事故當事人酒精測
    定紀錄表、臺中市政府警察局道路交通事故肇事人自首情形
    紀錄表、現場照片、行車紀錄器翻拍照片、被告車輛之車輛
    詳細資料報表及告訴人機車之車輛查詢清單報表等為其主要
    論據。
四、訊據被告固坦承有於上開時、地，駕駛車輛而與告訴人機車
    發生交通事故等情不諱，但堅詞否認有何肇事逃逸犯行，辯
    稱：案發當時，兩車並未發生碰撞，故伊以為是後面的其他
    機車與告訴人機車發生碰撞，告訴人機車才會倒地，伊當時
    覺得本件交通事故與伊無關，所以就沒有理會且直接離開等
    語。
五、經查：
　㈠被告於111年2月7日18時15分許，駕車沿臺中市西屯區甘肅路
    內快車道由西往東方向行駛，行經臺中市○○區○○路0段00號
    前時，向右偏行欲變換車道，適告訴人騎乘機車在被告車輛
    右後方，見狀閃避不及，緊急煞車後摔車倒地，受有頭部、
    雙膝、右肘擦挫傷等傷害之情事，業據證人即告訴人迭於警
    詢、偵查及本院審理時均指述綦詳（見偵卷第21至24、82頁
    ，本院卷第82至86頁），並有111年3月21日員警職務報告（
    見偵卷第13頁）、行健骨科診所111年2月7日之診斷證明書
    （見偵卷第29頁）、道路交通事故現場圖（見偵卷第33頁）
    、道路交通事故調查報告表㈠、㈡（見偵卷第35至37頁）、車
    禍現場及車損照片共16張（見偵卷第41至55頁）、臺中市政
    府警察局交通事故補充資料表（見偵卷第57頁）、告訴人機
    車之行車紀錄器錄影畫面翻拍照片（見偵卷第61至63頁）、
    被告車輛之車輛詳細資料報表（見偵卷第69頁）、告訴人機
    車之車輛查詢清單報表（見偵卷第71頁）、被告及告訴人之
    駕駛執照考領情形查詢資料（見偵卷第73頁）、告訴人機車
    之行車紀錄器及路邊監視器錄影光碟1片等在卷可佐，且為
    被告所不爭執，是此部分之事實，首堪認定。　　　
　㈡證人即告訴人於警詢時指述稱：案發當時，被告車輛行駛於
    伊的左側車道，但被告車輛突然欲向右變換車道，伊為閃避
    被告車輛旋即煞車，人車因而向右傾倒且受有傷害，但兩車
    沒有發生碰撞；伊站起來後，對方已經離開了，伊沒注意對
    方離去的方向等語（見偵卷第21至24頁）。後於偵查中結證
    稱：伊當時直行在中間線道，被告車輛則直行於伊旁邊的內
    線車道，被告車輛一直要從內線到外線、一直朝向伊的位置
    偏行，伊為了要閃避被告車輛，就煞車、進而摔車，兩車沒
    有發生碰撞，事故發生後，伊沒有看到被告車輛有無停下，
    當時伊躺在地上無法動，是路人幫忙報警等語（見偵卷第82
    頁）。嗣於本院審理時具結證以：案發路段共有3個車道，
    伊是在中間車道、被告在伊左側的內側車道，伊與被告都是
    直行車輛，伊有感覺到被告的車輛比較往右偏了，好像是要
    右轉，車輪有向右轉的變化，伊見狀就緊急煞車，並沒有與
    被告車輛發生碰撞，伊是在急煞的過程中向右摔倒在地；案
    發當時是上下班時間，所以車子蠻多的，伊前面有機車、右
    邊也有機車，因為外側車道大多有車輛停放，故機車都是騎
    駛在中間車道，伊摔車倒地後感覺很痛，並沒有看到被告有
    停下或關心伊的狀況，本件交通事故是由路人報警處理等語
    （見本院卷第82至86頁）。是依告訴人前開證述內容，可知
    案發當時該路段之車流量大，告訴人係為閃避右偏之被告車
    輛而煞車，進而於緊急煞車之過程中，向右摔車且人車倒地
    ，惟告訴人機車與被告車輛於過程中均未發生碰撞等情。
　㈢經本院當庭勘驗告訴人機車之行車紀錄器及路邊監視器攝錄
    之影音檔光碟，勘驗結果如下：
  ①「IMG_1668_0207違規事故行車畫面.MOV」錄影檔案：
  ⑴畫面一開始，告訴人機車左前方有1輛白色車輛（即被告車輛
    ）及1輛機車（下稱A機車），右前方有另1輛機車（下稱B機
    車），約與被告車輛併行。且原本行駛於被告車輛後方之A
    機車，變換車道行駛至告訴人機車前方，並從被告車輛與B
    機車之間往前行駛，超越B機車與被告車輛併行。
　⑵畫面時間17：47：00時，告訴人機車亦超越B機車跟在A機車
    後方行駛。
　⑶畫面時間17：47：02時，A機車再超越被告車輛及其右前方1
    輛機車（下稱C機車）後往前行駛。
　⑷畫面時間17：47：03時，被告車輛開啟右方向燈，此時C機車
    行駛在被告右後車門附近，告訴人機車則行駛在被告車輛右
    後方，距被告車輛約1輛機車長度之距離。
　⑸畫面時間17：47：04時，被告車輛微向右偏行駛，但被告車
    輛仍在原本行駛車道內，尚未跨越白色虛線變換車道，C機
    車仍行駛在被告車輛右後車門附近，但此時告訴人機車繼續
    往前行駛，逐漸拉近與被告車輛及C機車間之距離。
　⑹畫面時間17：47：05時，告訴人機車上之行車紀錄器錄影畫
    面往右傾斜，此時被告車輛仍在原本行駛車道內，尚未跨越
    白色虛線變換車道，之後呈現畫面應為告訴人機車倒地滑行
    1小段距離後所攝錄。
　②「IMG_0000(000000).MOV」錄影檔案：
　⑴畫面時間18：09：26時，1輛機車（結合①之勘驗結果，即A機
    車）從畫面上方中間偏右處出現後，往畫面右方中間處離開
    。
　⑵畫面時間18：09：27時，1輛白色車輛（結合①之勘驗結果，
    即被告車輛）緊接著出現，畫面中可看見被告車輛右後車輪
    時，被告車輛右後方出現1輛機車車燈（結合①之勘驗結果，
    應為C機車），約行駛在被告車輛右後車門附近。
　⑶畫面時間18：09：28時，1輛機車（結合①之勘驗結果，應為
    告訴人機車）緊接在被告車輛與C機車中間後方車道處出現
    ，告訴人機車行駛在外側車道上，但位置靠近內側車道之白
    色虛線處，並往右傾倒。告訴人機車後方緊接著3輛機車見
    狀都剎車停在原處。監視器錄影畫面過程中，被告車輛始終
    在原本行駛車道內，尚未跨越白色虛線變換至外側車道。 
　③依上開勘驗結果可知，案發當時，行經該路段之機車數量非
    少，且告訴人機車與被告車輛甚為接近時，告訴人機車突然
    向右傾倒且人車倒地，此際，原行駛於告訴人機車後方之3
    輛機車見狀，均緊急煞停在原處，而依上開勘驗結果，均未
    能看出告訴人機車有與被告車輛發生碰撞之情事，此核與告
    訴人指述兩車並未發生碰撞，其係於急煞過程中向右側倒地
    乙節相符，堪認告訴人機車與被告車輛並未發生碰撞之事實
    ，可以認定。
　㈣被告辯稱：伊以為告訴人機車是與其他機車相撞之故，才會
    倒地，伊認為應該與伊無關，才會逕行離開等語。而查，告
    訴人機車與被告車輛既未發生碰撞，且斯時確實有為數非少
    之機車亦同向行經該路段，佐以前揭勘驗結果，告訴人機車
    前方至少尚有3輛機車同向行駛，另有3輛機車同向行駛於告
    訴人機車後方，並於告訴人機車傾倒後旋即煞停在原處；則
    被告於案發當時，雖知悉告訴人機車有人車倒地之情形，惟
    告訴人機車既未與被告所駕駛之車輛發生碰撞，且告訴人機
    車後方尚有3輛機車接續駛至案發地點並緊急煞停，則被告
    主觀上因此認定告訴人機車倒地之交通事故，應該與其無涉
    ，恐係因與其他機車發生擦撞所肇致，核其主觀上判斷之結
    果，亦非全然悖於事理常情。縱使被告主觀上對於本件車禍
    事故之肇因判斷有誤，因而駕車離去而未停留於現場，然此
    僅係其判斷結果與客觀事證不盡相符之層次問題，仍無從憑
    此認定被告主觀上對於其肇事致人受傷之事實有所認識，並
    進而決意擅自逃離現場，自難遽對被告以肇事逃逸罪名相繩
    。
六、綜上，告訴人機車係因為閃避被告車輛而緊急煞車，且人車
    倒地並受有傷害結果，是本件交通事故之發生雖與被告之駕
    車行為有關，惟依上開說明，並無從認定被告主觀上對於其
    肇事致人受傷之事實有所認識，並進而決意擅自逃離現場，
    自難認被告有何肇事逃逸之犯行。從而，就公訴人所指被告
    肇事逃逸犯行，尚未達到通常一般之人均不會有任何懷疑，
    而得確信被告此部分犯行之真實程度，尚難使本院形成有罪
    之心證。此外，復查無其他積極證據足認被告確有公訴人所
    指前揭犯行，被告此部分之犯罪尚屬不能證明，基於無罪推
    定之原則，即應為被告無罪之諭知。
貳、公訴不受理部分（過失傷害部分）：
一、公訴意旨略以：被告於上開時點，駕車沿臺中市西屯區甘肅
    路內快車道由西往東方向行駛，行經臺中市○○區○○路0段00
    號前時，原應注意變換車道時，應讓直行車先行，並注意安
    全距離，而依當時天候陰、路面無缺陷、無障礙物、視距良
    好等一切情狀，並無不能注意之情事，竟疏未注意及此，貿
    然向右變換車道，適告訴人騎乘機車在被告車輛右後方，見
    狀閃避不及，緊急煞車後摔車倒地，受有頭部、雙膝、右肘
    擦挫傷等傷害。因認被告此部分係涉犯刑法第284條前段之
    過失傷害罪嫌等語。
二、按告訴乃論之罪，告訴人於第一審辯論終結前得撤回其告訴
    。告訴經撤回者，應諭知不受理之判決，並得不經言詞辯論
    為之，刑事訴訟法第238條第1項、第303條第3款、第307條
    分別定有明文。
三、本案被告因過失傷害案件，經檢察官提起公訴，認被告此部
    分係涉犯刑法第284條前段之過失傷害罪嫌，而依同法第287
    條前段之規定，須告訴乃論。茲因被告與告訴人經本院成立
    和解，且賠償告訴人所受損害，告訴人並於111年10月27日
    出具撤回告訴聲請狀撤回本案過失傷害部分告訴，此有本院
    和解筆錄及撤回告訴聲請狀各1份等附卷可稽（見本院卷第1
    01至103頁），揆諸前揭說明，就此部分爰不經言詞辯論，
    逕為諭知不受理之判決。　　
據上論斷，應依刑事訴訟法第301條第1項、第303條第3款、第30
7條，判決如主文。
本案經檢察官康淑芳提起公訴，檢察官周至恒到庭執行職務。
中　　華　　民　　國　　111 　年　　11　　月　　7 　　日
                  刑事第五庭  審判長法  官  黃玉琪
　　　　　　　　　                  法  官  陳僑舫
                 　　　　　　　　　 法  官  林芳如
以上正本證明與原本無異。
如不服本判決應於收受判決後20日內向本院提出上訴書狀，並應
敘述具體理由；其未敘述上訴理由者，應於上訴期間屆滿後20日
內向本院補提理由書（均須按他造當事人之人數附繕本）「切勿
逕送上級法院」。
告訴人或被害人如不服判決，應備理由具狀向檢察官請求上訴，
上訴期間之計算，以檢察官收受判決正本之日起算。
                                    書記官  張玉楓
中　　華　　民　　國　　111 　年　　11　　月　　7 　　日